【裁判字號】    98,消債更,344
【裁判日期】    980625
【裁判案由】    更生事件
【裁判全文】
臺灣板橋地方法院民事裁定  98年度消債更字第344號
聲  請  人  甲○○
即  債務人
    主  文
債務人甲○○自中華民國九十八年六月二十五日下午四時起開始
更生程序。
本件得由司法事務官進行更生程序。
    理  由
一、按法院開始更生程序之裁定，應載明其年、月、日、時，並
    即時發生效力；法院裁定開始更生或清算程序後，得命司法
    事務官進行更生或清算程序。消費者債務清理條例第45條第
    1 項、第16條第1 項前段分別定有明文。
二、本件聲請人聲請意旨略以：聲請人積欠債務共新臺幣（下同
    ）3, 248,317元，現有資產總值約71,609元，於消費者債務
    清理條例施行後，民國98年3 月間，以書面向最大債權金融
    機構日盛國際商業銀行股份有限公司（下稱日盛商銀）請求
    共同協商債務清償方案，該行以「未能接受本行所提之協議
    方案內容期數72（二階段）：利率0%、月付金5,000 元」為
    由而發給前置協商不成立通知書，是前置協商不成立，惟聲
    請人年屆55歲，長期患有十二指腸潰瘍，逆流性食道炎及膽
    結石，97年9 月起開始嘗試擺攤賣麵食，因整體經濟不景氣
    及煮麵工夫火侯尚待加強，近幾個月平均月收入約18,500元
    ，扣除每月生活必要支出約1 萬元及民間債權每月5,500 元
    後，僅餘3 千元，致無法與日盛商銀達成協商，是有不能清
    償之情事，又其無擔保或無優先權之債務總額未逾1,200 萬
    元，復未經法院裁定開始清算程序或宣告破產，爰依法聲請
    更生等語。經查，聲請人上開主張，業據其提出身分證正、
    反面影本、戶籍謄本、馬偕醫院乙種診斷證明書、財產及收
    入狀況說明書、財政部臺灣省北區國稅局95、96年度綜合所
    得稅各類所得資料清單及財產歸屬資料清單、機車行照影本
    、銀行存摺影本、收入切結書、債務人清冊、債權人清冊、
    財團法人金融聯合徵信中心當事人個人綜合信用報告、台灣
    臺北地方法院97執地字第64210 號執行命令、本院93年度促
    字第11819 號支付命令、94年度訴字第1304號判決書、95年
    度票字第7467號裁定、95執星字第50486 號執行命令、清償
    證明書、借據、本票影本、集保戶異動及餘額資料明細表、
    強制汽車責任保險保險證、證券存摺影本、97年各類所得扣
    繳暨免扣繳憑單、勞工保險被保險人投保資料表、94至96
    年度綜合所得稅結算申報書等為證，堪信聲請人主張為真實
    。查聲請人名下財產僅有3 筆投資合計價值為80,280元，此
    有財政部臺灣省北稅國稅財產歸屬資料清單在卷可稽（見本
    院卷第23頁），聲請人民間債務為2,098,769 元，金融機構
    債務為1,149,548 元，是聲請人名下財產確不足以清償其債
    務總額共3,248,317 元（見本院卷第7 頁、第35頁、第36至
    第51頁，聲請人更生聲請狀、財團法人金融聯合徵信中心當
    事人個人綜合信用報告、上開執行命令、裁定及本票影本）
    ，次查聲請人每月擺麵攤收入18,500元，而其每月無須支出
    扶養費用（見本院卷第18頁，財產及收入狀況說明書），是
    扣除行政院主計處公佈之最低生活費用9,829 元，僅餘8,67
    1 元，倘與日盛商銀前置協商成立，於每月支付前置協商還
    款金額5,000 元後，僅餘3,671 元（計算式：8,671-5, 000
    ），顯然無法清償民間債務，是有不能清償之情事，本件又
    查無債務人有消費者債務清理條例第6 條第3 項、第8條 或
    第46條各款所定駁回更生聲請之事由存在，則聲請人聲請更
    生，洵屬有據，爰裁定如主文。
三、另聲請人應於更生程序開始後，由債權人會議可決或由法院
    裁定認可其更生方案後方能實行，倘未能經債權會議可決或
    經法院裁定認可，則依消費者債務清理條例第61條規定，應
    續行清算程序，故本件聲請人仍應提出足以為債權人接受或
    經法院認為公允之更生方案以供採擇，附此敘明。
中    華    民    國    98    年    6     月    25    日
              民事第一庭  法      官  李世貴
上為正本係照原本作成
本裁定不得抗告。
中    華    民    國    98    年    6     月    25    日
                          書  記  官  蘇哲男


司法院資訊處製作；財團法人民間司法改革基金會備份。
